臺灣高等法院刑事判決　　　　　　　　 96年度上訴字第420號
上　訴　人
即　被　告　乙○○
選任辯護人　顏文正律師
上　訴　人
即　被　告　甲○○
選任辯護人　傅國光律師
上列上訴人因違反槍砲彈藥刀械管制條例案件，不服臺灣臺北
地方法院95年度訴字第442號，中華民國95年11月24日第一審判
決（起訴案號：臺灣臺北地方法院檢察署95年度偵字第2197號）
，提起上訴，本院判決如下：
    主  文
原判決撤銷。
乙○○共同持有手槍，處有期徒刑貳年陸月，併科罰金新臺幣伍
萬元，罰金如易服勞役，以新臺幣壹仟元折算壹日。扣案之奧地
利GLOCK廠製一九型口徑九釐米之制式半自動手槍壹支（含彈匣
壹個，槍枝管制編號：0000000000號）、制式子彈壹
顆均沒收。
甲○○共同持有手槍，處有期徒刑伍年肆月，併科罰金新臺幣拾
萬元，罰金如易服勞役，以新臺幣壹仟元折算壹日。扣案之奧地
利GLOCK廠製一九型口徑九釐米之制式半自動手槍壹支（含彈匣
壹個，槍枝管制編號：0000000000號）、制式子彈壹
顆均沒收。
    事  實
一、甲○○明知未經許可不得持有槍、彈，竟自不詳之時間起，
    自不詳管道取得內裝有制式子彈四顆（起訴書及追加起訴書
    均誤載為「直徑為九釐米改造子彈」）之奧地利GLOCK廠製
    19型口徑九釐米之制式半自動手槍一支（含彈匣壹個，送鑑
    定之槍枝管制編號：0000000000號）而非法持有
    之。嗣於民國九十五年一月十五日，甲○○的友人趙國良因
    女友康曉珊與黃淑芬發生爭執而相約談判，趙國良乃聯絡甲
    ○○找人出面助陣，甲○○於當日下午七時許，以行動電話
    聯絡乙○○，找乙○○於當天晚上一起去助陣。嗣甲○○將
    前揭奧地利GLOCK制式半自動手槍放入其所有之黑色隨身包
    ，於同日晚上十時四十三分許，與另二名真實姓名、年籍均
    不詳之成年男子一同搭乘計程車前往臺北縣永和市錢櫃ＫＴ
    Ｖ與乙○○會合，再一同搭乘計程車至臺北市○○區○○街
    附近某處下車，甲○○將前揭裝有奧地利GLOCK制式半自動
    手之黑色隨身包交予乙○○，並告知乙○○「等一下如果有
    事情，你就看著辦」，乙○○接過該黑色隨身包後，發現該
    隨身包的重量甚重且堅硬，甲○○又要他如果有事情就看著
    辦，乃打開該隨身包而發現裡面裝有手槍，惟為幫忙朋友仍
    將該隨身包拿在手上，而與甲○○共同持有該支制式半自動
    手槍及子彈。後於同日晚上十一時三十分許，警方據報得知
    在臺北市○○區○○街附近有人將械鬥而前去察查，乙○○
    見警前來，即自該處奔逃，為警在華西街及廣州街口逮獲，
    而自乙○○所帶之前揭隨身包查獲前揭制式手槍、子彈（其
    中三顆子彈於鑑定時已經鑑試人員試射消耗）及甲○○所有
    之身分證、普通重型機車駕駛執照、普通大貨車駕駛執照、
    全民健康保險IC卡、慶豐銀行活期儲蓄存款存摺一本、金融
    IC卡一張與萬泰銀行、中華商業銀行IC提款卡各一張等物，
    嗣乙○○於臺灣臺北地方法院檢察署檢察官九十五年一月十
    六日偵訊時，供述前揭裝有槍、彈之黑色隨身包係甲○○所
    交付，而查悉上情。
二、案經臺北市政府警察局萬華分局報請臺灣臺北地方法院檢察
    署檢察官偵查後起訴，及經檢察官自動簽分偵查追加起訴。
    理  由
壹、程序方面：
一、按被告以外之人於偵查中向檢察官所為之陳述，除顯有不可
    信之情況者外，得為證據；當事人、代理人或辯護人於法院
    調查證據時，知有第一五九條第一項不得為證據之情形，而
    未於言詞辯論終結前聲明異議者，視為有前項之同意，刑事
    訴訟法第一五九條之一第二項、第一五九條之五第二項分別
    定有明文。
二、本件證人康曉珊、黃淑芬於警詢之陳述，證人廖文祺、黃國
    棟、李俊鴻於偵查中之證述，就被告二人言，固屬被告以外
    之人在審判外之陳述，被告乙○○於警詢、偵查中之供述，
    就被告甲○○言，亦屬被告以外之人於審判外之陳述，惟被
    告、辯護人均未於言詞辯論終結前聲明異議，依上開規定，
    自有證據能力。
貳、實體方面：
一、訊據上訴人即被告乙○○坦承於前揭時、地，自共同被告甲
    ○○收受前揭裝有手槍之黑色隨身包而持有槍彈之犯行，上
    訴人即被告甲○○則矢口否認有何持有槍彈之犯行，並辯稱
    ：扣案之黑色隨身包雖然是伊的，但之所以在乙○○手上，
    是因為二天前伊和乙○○在永和錢櫃ＫＴＶ喝酒，伊喝醉酒
    先走而忘記帶走，伊打電話叫乙○○先幫他保管，一月十五
    日是趙國良找伊去萬華喝酒，伊就打電話給乙○○，要乙○
    ○將隨身包帶過去還伊，伊當天在萬華僅與趙國良喝酒，並
    未遇到乙○○，伊不知道伊的隨身包為何會有槍彈云云。辯
    護人顏文正另辯稱：依據最高法院九十五年台上字第五一三
    0 號判決意旨，本件被告乙○○供出槍枝來源，應依槍砲彈
    藥刀械管制條例第十八條第四項之規定，減輕其刑。辯護人
    傅國光另辯稱：證人乙○○歷次證詞均不相同，有相當大的
    瑕疵，被告甲○○之包包內有個人財物、證件，如要交給別
    人，怎會連財物、證件一起交給別人。而且，根據通聯紀錄
    ，如果二人共搭計程車，短短七分鐘就到廣州街，不需要打
    電話給甲○○，所以乙○○說一起搭計程車，在車上甲○○
    拿包包交給他，不符通聯紀錄云云。經查：
(一)被告乙○○於九十五年一月十五日晚上十一時三十分許，在
    臺北市○○區○○街與廣州街口，為警在其所攜帶之黑色隨
    身包中查獲前揭槍、彈之事實，業經被告乙○○於原審及本
    院審理時坦承在卷，並據證人即警員廖文祺、黃國棟、李俊
    鴻於檢察官九十五年二月十七日偵訊時證述明確，並有臺北
    市政府警察局萬華分局扣押筆錄、扣押物品目錄表及槍彈照
    片等在卷可稽（見九十五年度偵字第二一九七號卷第五六、
    五七、五九至六二頁）。又前揭槍彈經送內政部警政署刑事
    警察局鑑定之結果：係奧地利GLOCK廠製19型、口徑九釐米
    之制式半自動手槍，經以「性能檢驗法」、「試射法」及「
    比對顯微鏡比對法」鑑驗，機械性能良好，可擊發同口徑制
    式子彈，認具有殺傷力，扣案之子彈共四顆，認均係口徑九
    釐米之制式子彈（於鑑驗時試射三顆），認均具殺傷力，有
    該局九十五年一月十六日刑鑑字第０九五０００八六八二號
    槍彈鑑定書在卷可佐（見同上第二一九七號卷第六四至六七
    頁），堪認被告乙○○之自白與事實相符，被告乙○○於上
    揭時、地非法持有制式手槍、子彈為警查獲已可認定。
(二)前揭裝有制式手槍、子彈之黑色隨身包係被告甲○○於查獲
    當日晚上十一時許，在與乙○○一起搭乘計程車至臺北市○
    ○區○○街附近下車交給乙○○一節，業據乙○○於檢察官
    九十五年三月二十四日偵訊及原審九十五年九月一日審理時
    結證在卷（見九十五年度他字第一六０四號卷第七、八頁、
    本院卷第六一至六四頁），雖被告甲○○否認交付前揭槍彈
    予乙○○，然查：
  1.乙○○於原審審理時已證稱：查獲當天晚上十時多，甲○○
    打電話給我，約在永和錢櫃KTV樓下見面，然後就上車往萬
    華開，十一點多下車之後，將前揭黑色隨身包交付給我，他
    叫我拿著，車子約有三、四部，約十幾個人，拿包包給我時
    有說等一下你自己看著辦，我算是甲○○的跟班小弟。案發
    前一天，我有去錢櫃KTV喝酒，是甲○○找我去的，之後我
    先走，叫我朋友吳宏基來接我，喝酒當天沒有替甲○○保管
    系爭黑色包包等語 (原審卷第六十頁至六十四頁)。
  2.又前揭黑色隨身包為警查獲時，裡面除有前揭槍彈外，尚有
    被告甲○○所有之身分證、普通重型機車駕駛執照、普通大
    貨車駕駛執照、全民健康保險IC卡、慶豐銀行活期儲蓄存款
    存摺一本、金融IC卡一張及萬泰銀行、中華商業銀行IC提款
    卡各一張等物，有扣押物品清單乙紙在卷可參 (偵卷第一00
    頁)。被告甲○○亦不否認前揭黑色隨身包及證件、金融卡
    等均為其所有，其雖辯稱：係前二天晚上與乙○○一起於永
    和錢櫃ＫＴＶ喝酒，因其喝醉先行離開，忘記帶走而由乙○
    ○替其保管云云，然為證人乙○○所否認，已如上述。惟衡
    以經驗法則，乙○○既然算是被告甲○○的跟班小弟，當天
    在永和錢櫃ＫＴＶ一起喝酒的人均是被告甲○○找去，乙○
    ○與那些人均不認識，倘被告甲○○真的是最早喝醉酒，乙
    ○○自不可能讓被告甲○○一個人離開，亦不可能會讓被告
    甲○○所攜帶之前揭黑色隨身包留於ＫＴＶ裡面，況該隨身
    包裡有被告甲○○所有之身分證、普通重型機車駕駛執照、
    普通大貨車駕駛執照、全民健康保險IC卡、慶豐銀行活期儲
    蓄存款存摺一本、金融IC卡一張及萬泰銀行、中華商業銀行
    IC提款卡各一張等物，均屬重要證件，倘係被告甲○○忘記
    自ＫＴＶ帶走，其友人或乙○○亦不可能不急於將之返還予
    被告甲○○，更何況被告甲○○的住居所即在中、永和，證
    人乙○○亦住居永和，離永和錢櫃ＫＴＶ均很近，是被告甲
    ○○所辯顯悖於常情。又證人吳宏基於原審九十五年九月二
    十七日審理時亦具結證稱：伊在被告乙○○為警查獲槍彈的
    前一天晚上確實有前去永和錢櫃ＫＴＶ載乙○○，因乙○○
    打電話給伊，告訴伊他喝醉了，要伊去載他，伊去錢櫃ＫＴ
    Ｖ載乙○○時，並沒有見到他拿黑色隨身包等語 (原審卷第
    九八至九九頁)，核與證人乙○○所供述相符，自可採信。
    堪認前揭黑色隨身包並非因甲○○酒醉先行離去不及帶走而
    委由乙○○代為保管。
  3.再乙○○係為警查獲當天接到被告甲○○之電話聯絡，告知
    要出去幫忙「挺杜」（閩南語發音，「助陣」之意，即在他
    人吵架時幫忙圍事），約在永和錢櫃ＫＴＶ碰面，乙○○於
    當天晚上十點半多在錢櫃ＫＴＶ等，被告甲○○與另外二名
    真實姓名、年籍均不詳之成年男子一同搭乘計程車前去永和
    錢櫃ＫＴＶ接乙○○，再一同搭乘計程車至臺北市○○區○
    ○街附近某處下車等情，已據乙○○於原審審理時證述明確
    ，有如上述。被告甲○○於原審審理時亦不否認於當天晚上
    十一時前後曾前往臺北市萬華區，雖其於原審辯稱：係其友
    人趙國良找伊去喝酒，因趙國良有欠伊錢，當天打電話給伊
    說要還伊錢順便喝酒，伊當天到萬華只有與趙國良碰面，並
    未見到乙○○云云，然依證人康曉珊於警詢中所證述：當天
    晚上係伊與黃淑芬相約在臺北市○○區○○街二十六巷十一
    號（牽手餐廳）談判，伊以電話0000000000通知朋友趙國良
    來幫伊進行談判，趙國良找約將近十人左右來參與談判（見
    同上第二一九七號卷第二四、二五頁），證人黃淑芬於警詢
    亦證稱：當天我是找我朋友曾子權到華西街牽手餐廳，與女
    子康曉姍要進行談判，乙○○我不認識等語 (偵卷第三十九
    頁至四十頁)。再比對卷附之被告甲○○所使用之行動電話
    （00000 00000）於九十五年一月十五日晚上至翌（十六）
    日凌晨四時許之通聯紀錄（見同上第二一九七號卷第一三一
    至一四七頁），可知被告甲○○於十五日晚上六時三十六分
    許接到趙國良之電話（0000000000）後，立即於同晚七時六
    分許撥打乙○○之行動電話（0000000000），乙○○於同晚
    八時五分許以上揭行動電話撥打被告甲○○之行動電話，後
    趙國良於同晚九時五十四分又撥打甲○○之行動電話，甲○
    ○再於九時五十六分連續撥打乙○○之行動電話二次，趙國
    良於九時五十八分撥打甲○○之行動電話，乙○○於同晚十
    時十五分許又撥打電話予被告甲○○，甲○○於十時二十七
    分撥打電話予趙國良，乙○○再於十時四十三分許撥打電話
    予被告甲○○，其間被告甲○○並以行動電話與不詳之人聯
    絡二十幾通電話，且被告甲○○自該晚十時二分起至十時四
    十七分與0000000000號行動電話使用人通話前，其通話基地
    台位置均在臺北縣永和市，後甲○○於同晚十時四十九分許
    與000000 0000號行動電話使用人通話時之基地台位置已在
    臺北市○○○路○段，趙國良於十時五十三分撥打甲○○之
    行動電話，被告甲○○通話之基地台在臺北市○○○路，至
    十時五十九分被告甲○○與0000000000號行動電話使用人通
    話時之基地台位置則已在臺北市○○區○○街，於十一時二
    十一分許與0000000000號行動電話使用人通話時之基地台位
    置在萬華區○○街，後甲○○又於十一時二十三分撥打電話
    予趙國良，於十一時二十六分與0000000000號行動電話使用
    人通話時之基地台位置則在萬華區○○○路、華西街（結束
    ），且其間被告甲○○不斷與他人以行動電話聯絡，基地台
    位置亦有變動，可見被告甲○○於十五日晚上十時四十七分
    許即自臺北縣永和市前往臺北市萬華區，且在到達萬華區後
    未固定在一定之地點，並不斷以行動電話聯絡他人，堪認被
    告甲○○當晚應係應趙國良之要求找人前去協助康曉珊談判
    無誤。再被告甲○○於乙○○在當晚十一時三十分許為警查
    獲後，至翌日一時十七分許人仍留在臺北市萬華區，且與他
    人有二十幾通之通話紀錄，並於十一時五十二分、十六日一
    時十一分、十二分、一時四十分、二時二分、四時四十七分
    許撥打趙國良之行動電話（基地台位置均不相同，其間亦持
    續與其他行動電話通話），是被告甲○○於原審所辯其與趙
    國良約在萬華梧州街喝酒，喝約半個鐘頭，因為伊家裡有事
    情就先走，在萬華等乙○○一、二個鐘頭等語顯與事實不符
    。其所辯顯係卸責之詞，不足採信。
  4.次依前揭被告甲○○之行動電話通聯紀錄所示，被告甲○○
    於當晚七時六分撥打乙○○行動電話，九時五十六分再打二
    通，之後，乙○○於十時四十三分撥電話給甲○○，並未再
    與乙○○聯絡，而甲○○於當時十時四十七分前，人仍在永
    和市，足認上開通聯對話，係被告二人相約於永和錢櫃見面
    ，出發前之通聯情形。當晚十一時二十一分至三十分間在萬
    華區○○街與廣州街一帶，甲○○與他人數十通知電話聯絡
    中均無乙○○之行動電話號碼，而乙○○當時即在萬華區○
    ○街，持扣案槍彈為警查獲。如被告張偉修並非與乙○○同
    車前往萬華，且交待乙○○帶前日委託保管之包包前往，理
    應於前往萬華途中或到達後，急於聯絡乙○○，取回包包才
    對。足見乙○○所證述被告甲○○係於查獲當晚與另二名真
    實姓名不詳之成年男子一起搭乘計程車前去永和錢櫃ＫＴＶ
    接他後，再一起前往萬華廣州街附近一節屬實，又乙○○為
    警查獲之時間和其與被告甲○○等人到達萬華之時間相距僅
    有數分鐘，且查獲地點就在與被告甲○○下車地點的附近，
    而被告甲○○又係為了要替趙國良幫康曉珊與他人談判才找
    乙○○一起前去，堪認乙○○所述較為可採，是被告甲○○
    非法持有前揭槍彈之犯行已可認定。辯護人所辯，二人如共
    同搭計程車，被告乙○○不須打電話給甲○○乙節，自不可
    採。
  5.至於被告甲○○之辯護人雖稱證人乙○○與被告之立場相反
    ，其前後所述不一，不足採為被告犯罪之證據云云，惟查乙
    ○○在第二次警詢中固稱前揭槍彈係其向葉俊敏所借，葉俊
    敏於查獲一星期前叫綽號「小欽」之人拿到永和錢櫃ＫＴＶ
    交給伊（第一次警詢筆錄並未進行詢問），然乙○○自第三
    次警詢、檢察官偵訊至原審審理時均證稱前揭裝有槍彈之黑
    色隨身包係被告甲○○在萬華交付予伊，並於原審審判中證
    稱：那時候我被查到，很緊張，所以亂講，後來我爸爸跟我
    說要我老實講，是我的就說是我的，不是我的，就說不是，
    要講實話，我才吐實等語 (原審卷第六十四頁)。被告乙○
    ○既係被告甲○○跟班小弟，其為警查獲之初，欲掩飾槍枝
    真正來源，為被告甲○○脫罪，乃無可厚非。嗣經父親開導
    ，而吐露實情，亦符常情。辯護人所辯，不足採信。
(三)被告甲○○及辯護人於本院審理時，具狀聲請傳喚證人康曉
    姍、黃淑芬，並聲請將扣案槍彈送鑑定指紋，以證明被告非
    持有人。惟依證人康曉姍、黃淑芬二人上開於警詢之證言，
    康曉姍係通知趙國良來幫忙談判，黃淑芬係找曾子權來談判
    ，再依上開通聯紀錄，均係趙國良與被告甲○○聯絡，則康
    曉姍、黃淑芬二人不認識甲○○，與常情無違，不能資為有
    利於被告甲○○之認定，自無再行傳喚之必要。另扣案之槍
    彈，係制式手槍子彈，為金屬材質，本不易烙印指紋，且槍
    身不大，經警方以性能檢驗法、試射法、比對顯微鏡比對法
    多次鑑驗，子彈已試射三顆，已有鑑驗人員多人觸摸，亦難
    再行採獲原始指紋。從而，上開聲請，本院認無必要，附此
    敘明。
(四)綜上所述，被告二人確有非法持有制式槍、彈之犯行，本件
    事證明確，犯行均堪認定，應依法論科。
二、查刑法部分條文已於九十四年二月二日修正公布，並於被告
    二人行為後之九十五年七月一日施行。按行為後法律有變更
    者，適用行為時之法律，但行為後之法律有利於行為人者，
    適用最有利於行為人之法律，修正後刑法第二條第一項定有
    明文。又此規定係規範行為後法律變更所生新舊法律比較適
    用之準據法，是刑法第二條本身雖經修正，但刑法第二條既
    屬適用法律之準據法，本身尚無比較新舊法之問題，應一律
    適用裁判時之現行刑法第二條規定以決定適用之刑罰法律。
    又比較時應就罪刑有關之共犯、未遂犯、想像競合犯、牽連
    犯、連續犯、結合犯，以及累犯加重、自首減輕暨其他法定
    加減原因（如身分加減）與加減例等一切情形，綜其全部罪
    刑之結果而為比較（最高法院九十五年五月二十三日九十五
    年度第八次刑庭會議決議參照）。爰先就本件新舊法比較結
    果論述如下：
(一)槍砲彈藥刀械管制條例第七條第四項、第十二條第四項之未
    經許可持有手槍罪及未經許可持有子彈罪，其法定刑應分別
    併科新臺幣一千萬元、三百萬元以下罰金。而該條項罰金刑
    依被告行為時即修正前刑法第三十三條第五款規定，罰金最
    低額為銀元一元，依現行法規所定貨幣單位折算新臺幣條例
    第二條折算為新臺幣之結果，前揭未經許可持有手槍罪其法
    定刑應併科銀元一元即新臺幣三元以上、新臺幣一千萬元以
    下罰金，上開未經許可持有子彈罪其法定刑應併科銀元一元
    即新臺幣三元以上、新臺幣三百萬元以下罰金；惟修正後刑
    法第三十三條第五款就罰金刑規定為「新臺幣一千元以上，
    以百元計算之」，顯已將罰金刑之最低額提高為新臺幣一千
    元以上。經比較上述新舊法，認適用被告行為時之前揭舊法
    規定，對被告較為有利。
(二)刑法第二十八條關於共犯之規定，由原條文：「二人以上共
    同實施犯罪之行為者，皆為正犯」，修正為：「二人以上共
    同實行犯罪之行為者，皆為正犯」，揆諸本條之修正理由係
    為釐清陰謀共同正犯、預備共同正犯、共謀共同正犯是否合
    乎本條規定之正犯要件，本件被告二人共同持有槍彈之犯行
    ，屬實行犯罪行為之正犯，適用修正後第二十八條規定論處
    ，對被告並無不利。
(三)綜上所述，整體比較適用結果，仍認修正前刑法規定對被告
    較為有利，自應依刑法第二條第一項前段規定，適用有利於
    被告之舊法規定，以為論處。至於刑法第三十八條關於沒收
    之規定雖亦於九十五年七月一日修正施行，惟因沒收係屬從
    刑，應隨同主刑適用同一準據法，經前揭比較新舊法結果，
    既適用舊法相關規定，有關沒收之規定，自應適用修正前刑
    法第三十八條之規定。
(四)刑法第五十五條關於想像競合犯之規定，新法增列但書「不
    得科以較輕罪名所定最輕本刑以下之刑」，係科刑之限制，
    為法理之明文化；刑法第五十九條，係法院就酌減審認標準
    見解之明文化，均非屬法律之變更，自無新舊法比較之問題
    ，應依一般法律適用之原則，適用裁判時法 (最高法院九十
    五年度第二十一次刑事庭會議紀錄)。
(五)關於易服勞役之折算標準，修正前刑法第四十二條第二、三
    項係規定「易服勞役以一元以上三元以下，折算一日。但勞
    役期限不得逾六個月」、「罰金總額折算逾六個月之日數者
    ，以罰金總額與六個月之日數比例折算」，其易服勞役之折
    算標準，依修正前罰金罰鍰提高標準條例第二條前段（該條
    文現已刪除）規定，係就其原定數額提高為一百倍折算一日
    ，是依被告行為時之易服勞役折算標準，係以銀元三百元即
    新臺幣九百元折算一日；惟修正後刑法第四十二條第三、五
    項則規定為：「易服勞役以新臺幣一千元、二千元、三千元
    折算一日。但勞役期限不得逾一年」、「罰金總額折算逾一
    年之日數者，以罰金總額與一年之日數比例折算」，係以新
    臺幣一千元、二千元、三千元之標準折算一日。經比較新舊
    法，以新法之易服勞役折算標準較有利於被告。
三、查扣案具有殺傷力之制式手槍、制式子彈分別屬槍砲彈藥刀
    械管制條例第四條第一項第一款、第二款所稱之手槍、子彈
    ，依據同條例第五條規定，非經中央主管機關許可不得持有
    。核被告二人未經中央主管機關許可而持有制式手槍、子彈
    之行為，係違反槍砲彈藥刀械管制條例第七條第四項之未經
    許可持有手槍罪及同條例第十二條第四項之未經許可持有子
    彈罪。被告二人就持有前揭槍、彈，有犯意聯絡及行為分擔
    ，均為共同正犯，所犯持有制式手槍、子彈而觸犯上開二罪
    ，為想像競合犯，均應從一重之槍砲彈藥刀械管制條例第七
    條第四項之未經許可持有手槍罪處斷。被告乙○○係因跟班
    而隨甲○○前去，初不知甲○○攜有槍彈，於下車後始受交
    付，不數分鐘即為警查獲，其所涉犯者為最輕本刑五年以上
    有期徒刑之罪，堪認情輕法罪，犯罪情狀顯可憫恕，雖處以
    最低刑仍嫌過重，爰依刑法第五十九之規定減輕其刑二分之
    一。
四、按犯本條例之罪，於偵查或審判中自白，並供述全部槍砲、
    彈藥、刀械之來源及去向，因而查獲或因而防止重大危害治
    安事件之發生者，減輕或免除其刑，槍砲彈藥刀械管制條例
    第十八第四項固有明文。惟就文義觀之，所謂「供述來源及
    去向」，自指被告之前手及後手或藏匿處而言，被告與共犯
    之間，基於責任連帶原則，尚難認係所謂之「前手」。又「
    槍砲彈藥刀械管制條例第十八條第一項係規定自首之情形，
    並依其是否已將槍械、彈藥移轉他人持有，而分別規定：未
    經移轉持有者，應報繳其持有之全部槍械、彈藥；已移轉持
    有者，應據實供述全部槍械、彈藥之來源或去向，並因而查
    獲，始能減免其刑。第四項係規定自白之情形，必須於偵查
    或審判中自白，並供述全部槍械、彈藥之來源及去向，因而
    查獲或因而防止重大危害治安事件之發生者，始能減免其刑
    。第四項既謂「並」供述全部槍砲、彈藥、刀械之來源「及
    」「去向」，自係指已將槍械、彈藥移轉與他人持有之情形
    而言，不包括仍為自己持有之情形在內，此觀同條第一項後
    段係指已移轉他人持有之情形始有「去向」可明」 (最高法
    院九十年度台上字第三五六一號判決參照)。本件，被告乙
    ○○雖於偵查、審理中自白，並供出前揭槍彈之來源，惟被
    告乙○○係在自己持有中為警查獲槍彈，後始供出係供犯甲
    ○○交付予他，二人係共犯關係，並非「前手」，與法條所
    規定減輕刑度之要件不符，尚無法依該條減輕其刑。至辯護
    人所引最高法院九十五年台上字第五一三0號判決意旨，該
    判決未言及被告自己持有及「前手」為共犯之情形，自無從
    憑採。
五、原審據以論罪科刑，固非無見，惟 (一)、依最高法院九十
    五年第八次刑事庭會議決議所示，係就罪刑有關之共犯、未
    遂犯、想像競合犯、牽連犯、連續犯、結合犯，以及累犯加
    重、自首減輕暨其他法定加減原因（如身分加減）與加減例
    等一切情形，綜其全部罪刑之結果而為比較，並不及於屬執
    行層面之易刑處分，原判決將易刑處分與法定罰金刑、共犯
    綜合比較，自有未洽；(二)、刑法第五十九條亦經修正，原
    判決未敘及為何適用修正後新法規定之理由，且未於論結欄
    引用該法條，亦有不妥。被告二人上訴，乙○○請求再依槍
    砲彈藥刀械管制條例第十八條第四項減輕其刑，被告甲○○
    否認犯行，雖均無理由，惟原判決既有上開可議之處，且影
    響法律之適用，仍屬無可維持，應由本院將原判決撤銷改判
    。爰審酌被告二人未經許可持有制式手槍及子彈，對於社會
    治安及人身安全所造成潛在之危害甚鉅，被告乙○○坦承犯
    行，犯後態度良好，持有槍彈之時間甚短，未將該槍供非法
    使用，犯罪情節尚非重大，被告甲○○非法持有制式槍彈，
    殺傷力甚大，且犯後否認犯行，飾詞狡辯，犯後態度欠佳，
    及其二人之智識程度、犯罪動機、目的等一切情狀，分別量
    處如主文第二項、第三項所示之刑，並均就罰金部分諭知易
    服勞役之折算標準。扣案之奧地利GLOCK廠製19型口徑九釐
    米之制式半自動手槍一支（含彈匣壹個，槍枝管制編號：0
    000000000號）及制式子彈一顆，均屬違禁物，應
    依修正前刑法第三十八條第一項第一款之規定，予以宣告沒
    收；至於另三顆扣案之制式子彈，因於鑑定時已經鑑試人員
    試射而失其子彈之性能，故不再諭知沒收，附此敘明。
六、據上論斷，應依刑事訴訟法第三百六十九條第一項前段、第
    三百六十四條、第二百九十九條第一項前段，槍砲彈藥刀械
    管制條例第七條第四項、第十二條第四項，刑法第二條第一
    項前段但書、第十一條前段、第二十八條、第四十二條第三
    項、第五十九條、修正前第五十五條、第三十五條第五款、
    第三十八條第一項第一款，判決如主文。
本案經檢察官陳維練到庭執行職務。
中　　華　　民　　國　　96　　年　　3 　　月　　28　　日
                  刑事第九庭審判長法  官  劉景星
                                  法  官  官有明
                                  法  官  陳世宗
以上正本證明與原本無異。
如不服本判決，應於收受送達後十日內向本院提出上訴書狀，其
未敘述上訴之理由者並得於提起上訴後十日內向本院補提理由書
（均須按他造當事人之人數附繕本）。
                                  書記官  丁淑蘭
中　　華　　民　　國　　96　　年　　3 　　月　　29　　日
附錄：本案論罪科刑法條全文
槍砲彈藥刀械管制條例第7條
未經許可，製造、販賣或運輸火砲、肩射武器、機關槍、衝鋒槍
、卡柄槍、自動步槍、普通步槍、馬槍、手槍或各類砲彈、炸彈
、爆裂物者，處死刑、無期徒刑或7年以上有期徒刑；處徒刑者
，併科新台幣3千萬元以下罰金。
未經許可，轉讓、出租或出借前項所列槍砲、彈藥者，處無期徒
刑或5年以上有期徒刑，併科新台幣1千萬元以下罰金。
意圖供自己或他人犯罪之用，而犯前二項之罪者，處死刑或無期
徒刑；處徒刑者，併科新台幣5千萬元以下罰金。
未經許可，持有、寄藏或意圖販賣而陳列第1項所列槍砲、彈藥
者，處5年以上有期徒刑，併科新台幣1千萬元以下罰金。
第 1 項至第 3 項之未遂犯罰之。
槍砲彈藥刀械管制條例第12條
未經許可，製造、販賣或運輸子彈者，處1年以上7年以下有期徒
刑，併科新台幣500萬元以下罰金。
未經許可，轉讓、出租或出借子彈者，處6月以上5年以下有期徒
刑，併科新台幣300萬元以下罰金。
意圖供自己或他人犯罪之用，而犯前二項之罪者，處3年以上10
年以下有期徒刑，併科新台幣700萬元以下罰金。
未經許可，持有、寄藏或意圖販賣而陳列子彈者，處5年以下有
期徒刑，併科新台幣300萬元以下罰金。
第 1 項至第 3 項之未遂犯罰之。
